臺北高等行政法院判決
　　　　　　　　　　　　　93年度訴字第00143號
　　　　　　　　　　　　　94.
原　　　告　立達人力資源管理顧問有限公司
代　表　人　甲○○
被　　　告　行政院勞工委員會
代　表　人　陳菊（主任委員）
訴訟代理人　乙○○兼送達代收.
　　　　　　丙○○
　　　　　　丁○○
上列當事人間因就業服務法事件，原告不服行政院中華民國92年
11月11日院臺訴字第0920091454號訴願決定，提起行政訴訟。本
院判決如下：
    主  文
原告之訴駁回。
訴訟費用由原告負擔。
    事  實
一、事實概要：緣原告接受訴外人李玉珍之委託以詹滿全為受監
    護人之名義，辦理聘僱外國人許可等事項，於民國（下同）
    91年10月23日檢具財團法人新光吳火獅紀念醫院（以下簡稱
    新光醫院）醫師診斷證明書，向被告機關申請招募外籍家庭
    監護工，經被告所屬職業訓練局向新光醫院查證，該院函復
    稱詹滿全之診斷證明書非該院所開具，而認原告有提供不實
    診斷證明文件申請招募許可情事，經函送新竹市政府查處屬
    實，新竹市政府爰以92年5月1日府勞就字第0920036045號處
    分書，以原告違反行為時就業服務法第40條第8款規定，依
    同法第65條第1項規定裁處罰鍰新臺幣（下同）30萬元。嗣
    被告機關以原告提供不實之診斷證明書，向被告申辦引進外
    勞，已違反同法第40條第8款之規定，且嚴重影響外國人管
    理及仲介市場秩序，於92年7月3日以勞職外字第0920033345
    A號函（下稱系爭處分），依同法第69條第1款規定，停止原
    告從事就業服務業務全部營業1年（原定自92年9月1日起至
    93年8月31日止，嗣獲被告機關92年8月8日勞職外字第09202
    05920號函同意於行政院訴願決定前停止原處分有關停業1年
    之執行，嗣又因該訴願案已經行政院決定訴願駁回，故原處
    分繼續執行，即自93年2月1日起至94年1月31日止）。原告
    不服，提起訴願，經遭駁回，遂向本院提起本件行政訴訟。
二、兩造聲明：（原告未於言詞辯論期日到場，聲明及陳述依其
    準備程序及起訴狀記載）
　(一)原告聲明求為判決：訴願決定及原處分均撤銷。
　(二)被告聲明求為判決：駁回原告之訴。
三、兩造之主張：
甲、原告主張之理由：
一、原告於91年6、7月間認識專門仲介印尼外籍勞工之訴外人陳
    偉傑，嗣被告於91年8月間公告停止引進印尼外籍勞工，陳
    偉傑因而損失難以數計，家計陷入困境。嗣陳偉傑爭取到訴
    外人李玉珍委託申請外勞，而懇請原告幫忙代為送件。原告
    公司經理廖福龍基於同情同業而伸出援手，接受陳偉傑委託
    ，代其雇主李玉珍以詹滿全為受監護人之名義，於91年10月
    8日，以陳偉傑所提供申請外勞所需相關資料，向就業服務
    站提出申請。嗣並要求陳偉傑簽立切結書，確認其與原告無
    關。然原告於91年11月29日接獲被告通知，李玉珍所附醫療
    證明書尚有疑義，直至92年4月原告接獲法院檢察署通知原
    告作證，方知陳偉傑所提證件涉及偽造文書，經新竹市政府
    92年5月1日府勞就字第0920036045號函，處罰原告30萬元罰
    鍰；被告復以系爭處分，依就業服務法第69條第1款規定，
    停止原告從事就業服務全部營業1年。
二、就業服務法第40條第8款為「接受委任辦理聘僱外國人之申
    請許可、招募、引進或管理事項，提供不實資料或健康檢查
    檢體。」其所稱提供不實資料，應指提供者所制作或明知其
    為不實診斷資料，仍交付主管機關審查，否則何需設立管理
    審查機關。一文件之真偽審查係需要醫院及鑑定專家配合認
    定。然被告卻在未有賦予業者向醫院查察之權利，又未教育
    業者審查方式情況下，卻將全部審查真偽之責任諉付業者，
    要求外勞仲介公司對診斷證明書負起全部審查責任。被告直
    至92年10月提出新的監督方式之前，從未提供仲介公司任何
    法律規範、行政命令或行政法規程序予仲介業者以資遵循，
    或賦予業者可要求雇主須確認診斷證明書真偽之方式，僅要
    求外勞仲介公司在完全無行政資源配合情況下，自行設法，
    實無理由。原告公司經理廖福龍因同情而協助同業者陳偉傑
    所提供診斷資料幫忙送件，當然不可能知道或懷疑其所提供
    診斷資料，更不可能在明知其所提供診斷資料為偽造，而在
    未收取分文情況下仍甘冒大不諱，置公司生計於不顧，甚至
    冒著偽造文書共犯的罪名，仍代為送件。被告以原告發現陳
    偉傑冒用原告名義購買機票台胞證，而要求陳偉傑簽立切結
    書確認其與原告無關，證明原告已預知陳偉傑之行為有瑕疵
    ，竟未加避免或善盡管理受託事務之責，而查證所提供之診
    斷證明書為不實，是以應負起一切責任。然查原告發現陳偉
    傑冒用名義原告名義一事，是在已將申請外勞文件於92年10
    月12日送出之後的事，且原告並非從事警察或調查局相關職
    業，實無法因陳偉傑之行為，即聯想到其所交付的文件有偽
    造文書的嫌疑，而詳加查核。更何況，若業主不與配合，而
    業者又無權向醫院查證，不知要業者如何查核。
三、據報載，警方查出有不法集團偽造診斷證明牟利，4年來偽
    造文件有2萬多件，但被告稱目前僅查出1千餘件，可見要審
    查診斷證明書之真偽實不是一件容易之事。不法業者為取得
    案源，無所不用其極，甚至滲入合法業者，實防不勝防。若
    被告能作好讓業者可資遵循的監督方式，而非將一切監督責
    任轉付業者，相信應可避免此事發生，業者也不需背負如此
    重責大任。是以在主管機關做好管理的配套措施之前，將一
    切責任轉嫁業者，實無理由。而被告也強調會對偽造診斷書
    之仲介業者為停業及罰鍰之處分，則被告也知道就業服務法
    第69條第1款之規定所處罰的對象為偽造診斷書之業者。據
    上，4年即有2萬多件偽造證明文件，可見錯誤的政策所製造
    的違法案件實多不勝數。對被告尚且需要行文醫院才能確認
    診斷證明書之真偽，卻要求原告負擔專業判斷，實非原告所
    能接受。
乙、被告主張之理由：
一、按行為時就業服務法第40條第8款規定，私立就業服務機構
    及其從業人員從事就業服務業務，不得有下列情事：．．．
    八、接受委任辦理聘僱外國人之申請許可、招募、引進或管
    理事項，提供不實資料或健康檢查檢體。同法第69條第1款
    規定，私立就業服務機構有下列情事之一者，由主管機關處
    1年以下停業處分：一、違反第40條第4款至第6款、第8款或
    第45條規定。復依被告91年6月26日勞職外字第0910203756
    號令訂定「私立就業服務機構違反就業服務法停業及廢止設
    立許可案件處理程序及裁量基準」(四)，私立就業服務機構違
    反本法第40條第8款規定，提供不實診斷證明文件者，依同
    法第69條第1款規定，處停業1年。
二、查本件原告接受雇主李玉珍委任辦理申請聘雇外籍監護工，
    並提供受監護人詹滿全不實之診斷證明，於91年10月23日向
    被告申辦引進外籍監護工之招募許可，惟經新光醫院91年12
    月21日（91）新醫管字第1231號函查證，詹滿全申請外籍監
    護工所檢附之診斷證明書經查非該院所開具，足證原告接受
    委任，提供偽造之受監護病患診斷證明書向被告提出招募許
    可之申請，其申請文件既有不實之情形，則被告依就業服務
    法第40條第8款、第69條第1款規定及「私立就業服務機構違
    反就業服務法停業及廢止設立許可案件處理程序及裁量標準
    」規定，處原告停業1年處分，於法並無不合。
三、原告係一專業之仲介公司，對於雇主委任辦理之事務，應盡
    善良管理人之注意義務，依法辦理相關手續，並負有選任及
    監督之責，民法第535條、第537條及第538條可茲參照。又
    仲介公司對於構成犯罪（如仲介公司所委任之第三人偽造診
    斷證明書之行為）或違反就業服務法及相關子法之事實，明
    知並有意使其發生者，為故意。又仲介公司對於構成犯罪或
    違反就業服務法及相關子法之事實，預見其發生而其發生並
    不違背其本意者，以故意論，先予敘明。原告既係以受任人
    名義為雇主李玉珍提出外籍監護工之招募申請，原告自應對
    所提出之申請文件盡審查之義務並對其真偽負完全責任，自
    不得以其是否為他人代申請而有不同，此乃就業服務法第40
    條第8款所課以仲介公司之專業義務。
四、另按司法院釋字第275號解釋，人民違反法律上之義務而應
    受行政罰之行為，法律無特別規定時，雖不以出於故意為必
    要，仍須以過失為其責任條件。但應受行政罰之行為，僅須
    違反禁止規定或作為義務，而不以發生損害或危險為其要件
    者，推定為有過失，於行為人不能舉證證明自己無過失時，
    即應受處罰。原告為專業人力仲介業者，理應有其專業判斷
    ，對於所提出申請文件之真偽情事按情節本應注意，倘能注
    意而不注意者致有不實情事發生，縱非故意，亦負有過失責
    任，因此縱原告所陳為真，亦至少應負過失責任，而非得完
    全主張免責。況原告未替雇主李玉珍送件前，已得知陳偉傑
    行為有瑕疵，何以未立刻停止替其送件或審視受監護人是否
    符合申請資格，再考量可否為其送件。故原告已預見代陳偉
    傑送件會影響原告形象，卻不加以避免或拒絕，仍以受任人
    名義為陳偉傑送件，此行為應可認定有「未必故意」之主觀
    成分，是以原告已違反就業服務法第40條第8款「接受委任
    辦理聘僱外國人之申請許可、招募、引進或管理事項，提供
    不實資料或健康檢查檢體」之規定。因此原處分並無違法或
    不當，原告主張顯無理由，要無足採。
    理  由
一、原告經合法通知，無正當理由而未於言詞辯論期日到場，核
    無行政訴訟法第218條、民事訴訟法第386條各款所列情形，
    爰依被告之聲請，由其一造辯論而為判決。
二、按提起撤銷訴訟之要件，以行政處分經撤銷後，其規範效力
    有回復之可能為前提要件，否則該撤銷訴訟自屬欠缺權利保
    護必要，如行政處分規範效力已因法律上或事實上理由消滅
    者，原告仍有可回復之法律上利益者，則應依行政訴訟法第
    6條第1項之規定，提起確認行政處分為違法之訴訟。
三、查本件被告於92年7月3日以勞職外字第0920033345A號函，
    依同法第69條第1款規定，停止原告從事就業服務業務全部
    營業1年之處分，該執行日期原定自92年9月1日起至93年8月
    31日止，嗣獲被告機關92年8月8日勞職外字第0920205920號
    函同意於行政院訴願決定前停止原處分有關停業1年之執行
    ，嗣又因該訴願案已經行政院決定訴願駁回，故原處分繼續
    執行，即自93年2月1日起至94年1月31日止等情，為兩造所
    不爭，復有原處分及被告92年8月8日勞職外字第0920205920
    號函、92年12月12日勞職外字第0920210566號函在卷可參，
    自堪信為真正。顯然系爭處分業已於94年1月31日執行完畢
    ，則原告猶起訴請求撤銷系爭處分已無實益，應轉換為確認
    該行政處分為違法之訴訟，惟並未轉換，又於本件訴訟程序
    進行中，本院行使闡明權，告知原告該行政處分已執行完畢
    ，是否更改訴訟聲明，原告雖陳稱再具狀陳報（見本院卷第
    54頁），惟至言詞辯論期日仍未提出任何更正之聲明及陳述
    ，且於言詞辯論期日復未到場為更正聲明之陳述，依上述說
    明，原告仍就已執行完畢之系爭處分為聲請撤銷之聲明並聲
    請撤銷訴願決定，欠缺訴訟之利益，故其訴訟自屬欠缺權利
    保護必要，應予駁回。
四、兩造其餘攻擊防禦方法，與本件判決結果不生影響，不再一
    一論述，併予敘明。
據上論結，本件原告之訴為無理由，爰依行政訴訟法第218條、
民事訴訟法第385條第1項前段、行政訴訟法第98條第3項前段，
判決如主文。
中　　華　　民　　國　　94　　年　 　3　　月　 17  　 日
                       第一庭審判長法  官　姜素娥
                                   法  官  陳國成
                                   法  官  吳東都
上為正本係照原本作成。
如不服本判決，應於送達後20日內，向本院提出上訴狀並表明上
訴理由，如於本判決宣示後送達前提起上訴者，應於判決送達後
20日內補提上訴理由書（須按他造人數附繕本）。
中　　華　　民　　國　　94　　年　 　3　　月　 17  　 日
 　　  　　　　　　　 　　  　     書記官  呂美玲
